【裁判字號】    99,毒抗,231
【裁判日期】    990826
【裁判案由】    聲請觀察勒戒
【裁判全文】
臺灣高等法院臺南分院刑事裁定         99年度毒抗字第231號
抗  告  人
即  被  告  甲○○
上列抗告人因違反毒品危害防制條例案件，不服臺灣雲林地方法
院99年度毒聲字第245號中華民國99年7月28日所為之裁定（聲請
案號：臺灣雲林地方法院檢察署99年度毒偵字第 957號），提起
抗告，本院裁定如下：
    主  文
抗告駁回。
    理  由
一、本件抗告意旨略以：抗告人於民國（下同）99年 5月19日前
    有服用國安感冒糖漿，於是驗出有第二級毒品之犯行。抗告
    人的職業是船員，於 8月16日要上船，請法官原諒，之後不
    敢再犯，如果法官要驗尿，本人隨傳隨到。另抗告人父親年
    紀大又有殘障，身體不太方便，抗告人不會再犯等語，爰依
    法提起抗告。
二、按犯毒品危害防制條例第10條之罪者，檢察官應聲請法院裁
    定，令被告入勒戒處所觀察、勒戒，其期間不得逾二月，同
    條例第20條第1項定有明文。
三、查抗告人即被告甲○○於99年 5月17日，在雲林縣麥寮鄉○
    ○村○○○道路，以將毒品海洛因摻水置入針筒注射身體方
    式，施用第一級毒品海洛因；另於99年 5月19日為警採尿時
    回溯96小時內某時，在不詳地點，以不詳方式，施用第二級
    毒品甲基安非他命。嗣於99年5月19日7時21分許，因案為警
    調查，經其同意採尿送驗，始悉上情，此有正修科技大學超
    微量研究科技中心99年 6月14日報告編號R00-0000-000號尿
    液檢驗報告、雲林縣警察局毒品犯罪嫌疑人尿液採驗作業管
    制紀錄各一份在卷可憑。
四、抗告人於原審審理雖坦承有於上揭時、地施用第一級毒品海
    洛因之事實，但未承認有施用第二級毒品甲基安非他命之犯
    行，惟查：抗告人於99年 5月19日為警所採集之尿液，經以
    酵素免疫分析法 （EIA）為初步檢驗及以氣相層析質譜儀法
    （GC/MS） 進行確認檢驗，確檢出毒品嗎啡及甲基安非他命
    之陽性反應。而酵素免疫分析法屬免疫學分析原理，當其他
    藥物化學結構相近才可能引起偽陽性；氣相層析質譜儀法則
    係目前確認藥物篩檢結果時最常採用之確認方法，在良好的
    操作條件下，以氣相層析質譜儀作藥物及其代謝物之定性及
    定量分析，幾乎不會有偽陽性反應產生，上開檢測結果自屬
    精確，堪以採信。基上，抗告人坦承施用第一級毒品海洛因
    之情，有上開證據足以佐證，顯與事實相符；而其雖未自白
    施用第二級毒品甲基安非他命部分，惟有上開檢測足以證明
    被告確有施用之事實，是抗告人於99年 5月19日為警採尿時
    回溯96小時內某時，在不詳地點，以不詳方式施用第二級毒
    品甲基安非他命之犯行，亦足堪認定。
五、抗告意旨雖以：抗告人於 5月19日前有服用國安感冒糖漿，
    於是驗出有第二級毒品之犯行云云。惟查：
  (一)按經查行政院衛生署藥品許可證資料，各種國安感冒糖漿，
    不含安非他命類或嗎啡類成分，但該等製劑所含之chlorphe
     niramine成分，服用後其尿液以EIA酵素免疫分析法檢驗，
    或有可能造成安非他命類偽陽性反應，但以氣相層析譜儀進
    行確認，均不致呈安非他命或甲基安非他命陽性反應（行政
    院衛生署管制藥品管理局91年 3月29日管檢字第104476號函
    釋參照）。
  (二)查抗告人於99年 5月19日為警所採集之尿液，經以酵素免疫
    分析法（EIA）為初步檢驗後，並再以氣相層析質譜儀法（G
    C/MS）進行確認檢驗，均確檢出毒品嗎啡及甲基安非他命陽
    性反應，依前揭函釋，各種國安感冒糖漿製劑所含之chlorp
    he，以氣相層析質譜儀作藥物及其代謝物之定性及定量分析
    ，並不會有偽甲基安非他命陽性反應產生，是抗告人執此抗
    辯而請求免除觀察、勒戒，顯屬無稽，自非可取。
  (三)況觀諸抗告人於99年 5月19日之警詢時陳稱：「（你是否有
    服用醫師所開據之藥物或成藥？）我有服用安眠藥、美沙酮
    。」等語（見偵卷第6頁），於搜索當日（99年5月19日）時
    僅陳述伊服用安眠藥及美沙酮，嗣於本件抗告時才於抗告狀
    陳明伊於99年 5月19日前有服用國安感冒糖漿，前後陳述矛
    盾不一，已無可採。又是抗告人抗辯伊於99年 5月19日前有
    服用國安感冒糖漿云云，亦不足採信。
六、至抗告意旨另以：抗告人之職業是船員，於99年 8月16日要
    上船；家中父親年紀已大且有殘障，身體不方便云云，然此
    乃屬抗告人個人因素，並不能作為得免除觀察勒戒之正當理
    由，自不據得撤銷原裁定之適法理由，是抗告人此部份之主
    張，亦不足為採。
七、綜上所述，抗告人所辯各節，經查並非可取。本院經核原審
    法院審酌上開情形，認檢察官之聲請為有理由而裁定抗告人
    應送勒戒處所觀察、勒戒，其期間不得逾二月，於法並無不
    合。從而，抗告意旨猶執前詞而提起本件抗告，指摘原裁定
    不當，為無理由，應予駁回。
八、爰依刑事訴訟法第412條之規定，裁定如主文。
中    華    民    國    99    年    8     月    26    日
                  刑事第五庭    審判長法  官  楊明章
                                      法  官  趙文淵
                                      法  官  蔡美美
以上正本證明與原本無異。
不得再抗告。
                                      書記官  歐貞妙
中    華    民    國    99    年    8     月    26    日

司法院資訊處製作；財團法人民間司法改革基金會備份。
